【裁判字號】    98,訴,1110
【裁判日期】    980730
【裁判案由】    毒品危害防制條例
【裁判全文】
臺灣臺北地方法院刑事判決              98年度訴字第1110號
公  訴  人  臺灣臺北地方法院檢察署檢察官
被      告  甲○○
上列被告因毒品危害防制條例案件，經檢察官提起公訴（98年度
毒偵字第1685號），本院訊問後被告為有罪之陳述，經合議庭裁
定改行簡式審判程序，判決如下：
    主  文
甲○○施用第一級毒品，累犯，處有期徒刑壹年。扣案之吸食管
壹支、鼻管壹支及玻璃球壹顆均沒收之。
    事  實
一、甲○○前於民國92年間因施用毒品案件，經臺灣基隆地方法
    院於92年2月13日以92年度毒聲字第117號裁定送觀察、勒戒
    後，因認無繼續施用毒品之傾向，於92年3月5日執行完畢出
    所，經臺灣基隆地方法院檢察署檢察官於92年6月9日以92年
    度毒偵字第131號為不起訴處分確定；又於92年間因施用毒
    品案件，經本院於92年9月29日以92年度毒聲字第1731號裁
    定送觀察、勒戒後，於93年2月23日因毒品危害防制條例修
    正出所，並經臺灣臺北地方法院檢察署檢察官就此施用毒品
    部分，提起公訴，經本院於93年11月30日以93年度簡上字第
    175號判決判處有期徒刑8月確定；另於93年間因施用毒品案
    件，經本院於94年1月21日以93年度易字第994號判決判處有
    期徒刑3月確定；於94年間再因公共危險案件，經本院於94
    年1月13日以92年度交訴字第132號判決分別判處有期徒刑10
    月、4月，應執行有期徒刑1年，再經臺灣高等法院於94年6
    月18日以94年度交上訴字第29號判決上訴駁回確定，上開3
    罪經定應執行之刑為有期徒刑1年10月確定；又於94年間再
    因施用毒品案件，經本院於94年7月18日以94年度訴字第274
    號判決判處有期徒刑1年確定；於94年間因偽造文書案件，
    經本院於94年11月7日以94年度簡字第1975號判決判處有期
    徒刑3月確定；於94年間又因轉讓毒品案件，經本院於94年
    10月11日以94年度訴字第1025號判決判處有期徒刑9月確定
    ；於94年間因施用毒品案件，經本院於94年12月19日以94年
    度易字第797號判決判處有期徒刑10月確定，上開4罪經本院
    定應執行刑有期徒刑2年8月確定，嗣經減刑為有期徒刑1年4
    月確定，並與上開有期徒刑1年10月接續執行，於97年5月26
    日因縮短刑期執行完畢，於97年5月27日執行完畢出監。
二、詎甲○○猶未戒除毒癮，復基於施用第一級毒品海洛因及第
    二級毒品甲基安非他命之犯意，於98年5月25日下午3時許，
    在臺北縣新店市○○路上停放之自用小客車內，以將第一級
    毒品海洛因及第二級毒品甲基安非他命一同摻入玻璃球器具
    內以燒烤點燃吸食煙霧之方式，同時施用海洛因及甲基安非
    他命毒品1次。嗣於98年5月26日凌晨零時許，在臺北縣新店
    市○○路○段219號之網路帝國咖啡廳內，為警臨檢查獲，並
    扣得其所有用以施用毒品之吸食管1支、鼻管1支及玻璃球1
    顆，而偵悉上情。
三、案經臺北縣政府警察局新店分局報請臺灣臺北地方法院檢察
    署檢察官偵查起訴。
    理  由
一、按刑事訴訟法第273 條之1 規定除被告所犯為死刑、無期徒
    刑、最輕本刑為3 年以上有期徒刑之罪、或高等法院管轄第
    一審案件者外，於審判期日前之程序進行中，被告先就被訴
    事實為有罪之陳述時，審判長得告知被告簡式審判程序之旨
    ，並聽取當事人、代理人、辯護人及輔佐人之意見後，裁定
    進行簡式審判程序。經查，本件被告甲○○被訴違反毒品危
    害防制條例一案，非前開不得進行簡式審判程序之案件，經
    被告於本院行準備程序時就訴事實為有罪之陳述，且經法官
    告知被告簡式審判程序之旨，聽取被告及檢察官之意見後，
    爰依上開刑事訴訟法第273條之1之規定，裁定改依簡式審判
    程序審判之，合先敘明。
二、上揭犯罪事實，業經被告甲○○於本院審理中坦承不諱，且
    被告為警查獲時所採尿液經送檢驗結果，確呈嗎啡、甲基安
    非他命陽性反應，有臺北縣政府警察局新店分局偵辦毒品危
    害防制條例案被移送者姓名及代碼對照表與臺灣檢驗科技股
    份有限公司濫用藥物檢驗報告各1紙在卷可稽，且有被告所
    有用以施用毒品所用之吸食管1支、鼻管1支及玻璃球1顆扣
    案可佐，足認被告於本院審理中出於任意性之自白應與事實
    相符，而堪採信。
三、按92年7月9日新修正之毒品危害防制條例刪除2犯及3犯之規
    定，一改修法前繁雜之處遇程序，僅將施用毒品者簡化區分
    為初犯、再犯，並認施用毒品者係屬病患性犯人，以觀察、
    勒戒戒除其身癮，並以強制戒治去除其心癮。經觀察、勒戒
    或強制戒治執行完畢釋放後，若係5年後再犯該條例第10 條
    施用毒品罪者，與同條例第20條第1項、第2項關於「初犯」
    之處理方式相同，檢察官應先聲請法院裁定令被告入勒戒處
    所觀察、勒戒，並視有無繼續施用毒品傾向，決定應予釋放
    、為不起訴之處分，或應聲請法院裁定令入勒戒處所強制戒
    治；若係5年內「再犯」同條例第10條施用毒品罪者，依同
    條例第23條第2項規定，檢察官則應依法追訴。觀諸該條例
    第20條第3項之修正理由：「觀察、勒戒或強制戒治5年後再
    犯者，顯見前所實施之觀察、勒戒或強制戒治已足以遮斷其
    施用毒品之癮，為期自新及協助其戒除毒癮，對此5年後再
    犯者，爰明定仍適用初犯之規定，先經觀察、勒戒、強制戒
    治之程序。」及同條例第23條第2項之修正理由：「為配合
    簡化施用毒品犯之刑事處遇程序，並鑑於經觀察、勒戒或強
    制戒治執行完畢釋放後5年內再犯者，其再犯率甚高，原據
    以實施之觀察、勒戒及強制戒治既已無法收其實效，自應施
    以刑事處遇。」顯然如施用毒品者係前經觀察、勒戒或強制
    戒治等治療程序執行完畢5年後，始再施用毒品之「初犯」
    ，因前所執行之觀察、勒戒或強制戒治已足收戒除毒癮之效
    ，自應重新執行觀察、勒戒或強制戒治等治療程序，並於治
    療程序執行完畢後，由檢察官為不起訴處分，毋庸對之追訴
    處罰；反之，在「再犯」之情形，因其先前所為治療程序顯
    未能收戒斷毒癮之效，且考量施用毒品者之再犯率偏高，乃
    簡化其刑事處遇程序，而逕予追訴處罰，不再施以治療程序
    。參酌上開立法理由，修正毒品危害防制條例就施用毒品者
    ，祇於「初犯」及「5年後再犯」2種情形，有其追訴條件之
    限制，即須於初犯經觀察、勒戒或強制戒治釋放後，5年內
    均無施用毒品之行為，始能認其前所實施之觀察、勒戒或強
    制戒治已足遮斷毒癮，而得於5年後再犯時，再予適用初犯
    之規定，重行觀察、勒戒等程序。倘5年內已經再犯，被依
    法追訴處罰，縱其第3次（或第3次以上）施用毒品之時間在
    初犯釋放5年以後，即與「5年後再犯」之情形有別，且因已
    於「5年內再犯」，顯見其再犯率甚高，原實施觀察、勒戒
    或強制戒治，已無法收其實效，而無5年戒斷期之存在，自
    無再經觀察、勒戒及強制戒治之必要，應由檢察官逕行起訴
    ，始符新法修正之本旨（最高法院95年度臺非字第59號、第
    65號判決意旨參照）。查被告本件施用毒品犯行非屬「初犯
    」及「5年後再犯」之情形，依上開說明，自應依法論科。
    是綜上所述，本件事證明確，被告犯行洵堪認定，應予依法
    論科。
四、查海洛因、甲基安非他命分別係毒品危害防制條例第2條第2
    項第1款、第2款所規範之第一級、第二級毒品，故核被告所
    為，係犯同條例第10條第1項施用第一級毒品罪及第10條第2
    項施用第二級毒品罪。被告施用毒品前持有毒品之低度行為
    ，分別為其施用毒品之高度行為所吸收，不另論罪。又查毒
    犯施用毒品之方法甚多，實務上亦曾見人犯同時混合施用海
    洛因及甲基安非他命之案例，本件因無積極證據證明被告係
    先後於不同時地施用海洛因及甲基安非他命，且被告陳稱其
    係同時施用海洛因及甲基安非他命，基於罪疑惟輕之法則，
    應認被告係以一行為觸犯上揭2罪名，為想像競合犯，應從
    一重之施用第一級毒品罪論處。茲查，被告前於92年間因施
    用毒品案件，經本院於92年9月29日以92年度毒聲字第1731
    號裁定送觀察、勒戒後，於93年2月23日因毒品危害防制條
    例修正出所，並經臺灣臺北地方法院檢察署檢察官就此施用
    毒品部分，提起公訴，經本院於93年11月30日以93年度簡上
    字第175號判決判處有期徒刑8月確定；另於93年間因施用毒
    品案件，經本院於94年1月21日以93年度易字第994號判決判
    處有期徒刑3月確定；於94年間再因公共危險案件，經本院
    於94年1月13日以92年度交訴字第132號判決分別判處有期徒
    刑10月、4月，應執行有期徒刑1年，再經臺灣高等法院於94
    年6月18日以94年度交上訴字第29號判決上訴駁回確定，上
    開3罪經定應執行之刑為有期徒刑1年10月確定；又於94年間
    再因施用毒品案件，經本院於94年7月18日以94年度訴字第2
    74號判決判處有期徒刑1年確定；於94年間因偽造文書案件
    ，經本院於94年11月7日以94年度簡字第1975號判決判處有
    期徒刑3月確定；於94年間又因轉讓毒品案件，經本院於94
    年10月11日以94年度訴字第1025號判決判處有期徒刑9月確
    定；於94年間因施用毒品案件，經本院於94年12月19日以94
    年度易字第797號判決判處有期徒刑10月確定，上開4罪經本
    院定應執行刑有期徒刑2年8月確定，嗣經減刑為有期徒刑1
    年4月確定，並與上開有期徒刑1年10月接續執行，於97年5
    月26日因縮短刑期執行完畢，於97年5月27日執行完畢出監
    ，有臺灣高等法院被告前案紀錄表存卷可按，其受有期徒刑
    之執行完畢後5年以內再故意犯本件有期徒刑以上之罪，為
    累犯，應依法加重其刑。爰審酌被告前有多次施用毒品之犯
    罪紀錄，並因而入監執行，竟仍不知改悔，深陷毒癮難以自
    拔，非但戕害個人身心健康，亦使社會秩序受到潛在威脅，
    並斟酌其犯罪動機、手段、身體狀況，於犯罪後尚知坦承犯
    行，態度良好等一切情狀，量處如主文所示之刑，以示懲儆
    。又扣案之吸食管1支、鼻管1支及玻璃球1顆，均為被告所
    有，並供其施用毒品所用之物，業據被告自承在卷，爰均依
    刑法第38條第1項第2款沒收之。至卷附扣押物品目錄中記載
    另扣有注射針筒1支，雖為被告所有，亦據被告供承在卷，
    惟因被告於偵查中陳稱：「是捲煙吸食，並不是用針筒施打
    」、「扣案的針筒是我前幾天跟人買毒品時用來試貨的」（
    見偵查卷第53、62頁），尚難認係供本案犯罪所用之物，爰
    不併予宣告沒收，附此敘明。
據上論斷，應依刑事訴訟法第273 條之1 、第299 條第1 項前段
，毒品危害防制條例第10條第1 項、第2 項，刑法第11條前段、
第55條、第47條第1 項、第38條第1項第2款，判決如主文。
本案經檢察官徐則賢到庭執行職務。
中    華    民    國    98    年    7     月    30    日
                  刑事第十三庭法  官 郭顏毓
上正本證明與原本無異。
如不服本判決應於收受送達後10日內向本院提出上訴書狀，並應
敘述具體理由；其未敘述上訴理由者，應於上訴期間屆滿後20日
內向本院補提理由書（均須按他造當事人之人數附繕）「切勿逕
送上級法院」。
                              書記官 潘文賢
中    華    民    國    98    年    7     月    31    日
附錄本件判決論罪科刑法條全文：
毒品危害防制條例第10條
施用第一級毒品者，處6月以上5年以下有期徒刑。
施用第二級毒品者，處3年以下有期徒刑。


司法院資訊處製作；財團法人民間司法改革基金會備份。
